臺灣高雄地方法院刑事判決
111年度訴字第93號
公  訴  人  臺灣高雄地方檢察署檢察官
被      告  劉原益


選任辯護人  丁威中律師
上列被告因重傷害案件，經檢察官提起公訴（110年度調偵字第2
64號、110年度調偵字第265號），本院判決如下：
    主  文
劉原益犯重傷罪，處有期徒刑伍年陸月。
    犯罪事實
一、劉原益於民國109年4月21日5時許，在高雄市○○區○○街00號
    「林園樂釣蝦場」包廂內飲酒唱歌時，因細故與同在該處消
    費之周黃志寬發生衝突，詎劉原益知悉臉部有人體五官重要
    器官及神經，持質地堅硬而易碎之玻璃器物攻擊他人臉部，
    可能造成他人眼球破裂且視力難以回復之重傷害結果，竟基
    於即使周黃志寬因此受重傷亦不違背其本意之重傷害不確定
    故意，在該釣蝦場A5包廂內，徒手及持玻璃酒瓶數次毆打周
    黃志寬之臉部及頭部，致周黃志寬受有顏面鈍傷及多處撕裂
    傷（右臉頰6*1公分、右眼瞼2公分、鼻子1公分、左臉頰1.5
    公分、下唇1公分）、雙眼鈍傷、右眼角膜擦傷、左眼創傷
    性前房積血、顏面骨骨折（左眼底骨折；左篩骨骨折；鼻骨
    骨折）、頭部鈍挫傷、腦震盪、左眼外傷性視神經病變、眼
    球萎縮等傷害，經送醫治療後，周黃志寬左眼視力為無光覺
    且無恢復可能，達毀敗1目視能之重傷害程度。
二、案經周黃志寬訴由高雄市政府警察局林園分局報告臺灣高雄
    地方檢察署檢察官偵查起訴。
    理  由
壹、證據能力部分
    按被告以外之人於審判外之陳述，雖不符合刑事訴訟法第15
    9條之1至第159條之4之規定，但經當事人於審判程序同意作
    為證據，法院審酌該言詞陳述或書面陳述作成時之情況，認
    為適當者，亦得為證據。當事人、代理人或辯護人於法院調
    查證據時，知有第159條第1項不得為證據之情形，而未於言
    詞辯論終結前聲明異議者，視為有前項之同意，刑事訴訟法
    第159條第1項及第159條之5分別定有明文。查本判決所引用
    具傳聞性質之言詞或書面證據，被告劉原益及辯護人均表示
    同意其等作為本案證據之證據能力（見本院卷第31頁），於
    辯論終結前亦未對該等證據之證據能力聲明異議，本院復審
    酌前揭陳述作成時之情況，並無違法取證之瑕疵，亦認以之
    作為證據為適當，是本案有關被告以外之人於審判外之言詞
    或書面陳述等供述證據，依上開法條意旨，自均得採為認定
    事實之依據。至於卷內所存經本院引用為證據之非供述證據
    部分，與本件待證事實間均具有關連性，且無證據證明係公
    務員違背法定程序所取得，是依刑事訴訟法第158條之4反面
    解釋，自有證據能力。
貳、實體部分
一、認定犯罪事實所憑之證據及理由：
    訊據被告固坦承有於上開犯罪事實之時間、地點持酒瓶毆打
    告訴人周黃志寬，然矢口否認有何重傷害犯行，辯稱：我是
    要防衛，我沒有重傷害的意思，是告訴人進到我的包廂打我
    ，我的眼鏡被打掉，包廂裡面暗暗的，我閃光很嚴重都看不
    到，我當下想逃離那裡，我不知道自己拿的是酒瓶等語。辯
    護人則為被告辯護稱：被告沒有重傷害的主觀犯意，本件被
    告是先被告訴人攻擊，被告應該成立正當防衛，縱然被告防
    衛過當，應該也僅成立傷害致重傷罪等語。經查：
㈠、被告於109年4月21日5時許，在高雄市○○區○○街00號「林園樂
    釣蝦場」包廂內飲酒唱歌時，因細故與同在該處消費之告訴
    人發生衝突，在該釣蝦場A5包廂內，手持玻璃酒瓶毆打告訴
    人臉部，致告訴人受有顏面鈍傷及多處撕裂傷（右臉頰6*1
    公分、右眼瞼2公分、鼻子1公分、左臉頰1.5公分、下唇1公
    分）、雙眼鈍傷、右眼角膜擦傷、左眼創傷性前房積血、顏
    面骨骨折（左眼底骨折；左篩骨骨折；鼻骨骨折）、頭部鈍
    挫傷、腦震盪、左眼外傷性視神經病變、眼球萎縮傷害等事
    實，業據被告坦承在卷，核與告訴人指述情節大致相符（見
    警一卷第17-19頁），並有告訴人建佑醫院109年10月31日診
    斷證明書（見告訴卷第11頁）、建佑醫院急診病歷（見告訴
    卷第13-19頁）、高雄市立小港醫院（委託財團法人私立高
    雄醫學大學經營）109年4月22日診字第1090422043號診斷證
    明書（見告訴卷第21頁）、高雄市立小港醫院病歷（見告訴
    卷第23-61頁）、長庚醫療財團法人高雄長庚紀念醫院109年
    5月22日診字第0000000000000號診斷證明書（見告訴卷第65
    頁）、111年1月18日診字第0000000000000號診斷證明書（
    見本院卷第53頁）、長庚醫療財團法人高雄長庚紀念醫院病
    歷（見告訴卷第69-207頁）、林園樂釣蝦場包廂位置圖、現
    場照片（見警一卷第115頁、第117-127頁）等件在卷可參，
    故此部分事實，首堪認定。
㈡、被告主觀上具有重傷害之不確定故意：
  ⒈按加害人有無重傷害之犯意，乃其個人內在之心理狀態，是
    欲判斷其主觀上之犯意究係重傷害或普通傷害，應就外在之
    一切證據，詳查審認，舉凡其犯罪之動機、兇器類別、行兇
    之具體過程、傷痕之多寡輕重、傷勢程度、案發當時之情境
    、犯後態度等，綜合研析，作為認定之基礎（最高法院102
    年度台上字第2043號判決意旨參照）。次按刑法上之故意，
    分直接故意（確定故意）與間接故意（不確定故意），行為
    人對於構成犯罪之事實，明知並有意使其發生者，為直接故
    意；行為人對於構成犯罪之事實，預見其發生而其發生並不
    違背其本意者，為間接故意。如行為人下手加害時，主觀上
    對於重傷害結果明知並故意使其發生，抑或客觀上有預見重
    傷害結果發生之可能，主觀上亦有預見，而其結果又不違背
    其本意，有重傷害之直接故意或間接故意者，則屬同法第27
    8條第1項之使人受重傷罪範圍。
　⒉關於被告本件毆打告訴人之具體過程及案發情境：
　⑴證人即告訴人周黃志寬於警詢及偵查中證稱：109年4月21日5
    時許我在林園樂釣蝦場包廂裡遭人毆打，對方毆打我臉部、
    頭部還有眼睛；被告拿酒瓶打我等語（見警一卷第17-18頁
    、偵二卷第20頁、第44頁）。於本院審理中證稱：我原本是
    在 「林園樂釣蝦場」被告隔壁的A3包廂，後來走錯到被告
    他們的A5包廂，然後就有衝突。被告用酒瓶打我的頭部，打
    一下就破了，然後被告拿著破掉的酒瓶刺我的臉，連續刺好
    幾下；被告打我一下之後，我就暈倒在地上，我被打的地方
    是在包廂的螢幕前面。後來我朋友有從隔壁包廂過來，我已
    經迷迷糊糊，因為全部都一直在流血，也已經躺在地上等語
    （見本院卷第121-138頁）。證人呂俊和於警詢時證稱：我
    跟被告在包廂内唱歌，被告中途有出去上廁所，回來包廂後
    被告後面就跟了人，其中一個就直接找被告的麻煩，他叫被
    告去螢幕前面，也不知道他們兩個講了什麼，對方就突然打
    了被告頭部兩拳，再拿起酒瓶砸了被告的頭，後來對方還想
    拿第二瓶砸他頭，被告就擋住對方然後把對方摔倒在地，就
    換被告用拳頭攻擊對方頭部反擊回去，被告也有拿一個酒瓶
    往對方頭部砸下去，後來跟對方一起來的那些人都衝進包廂
    要打被告，場面瞬間很混亂等語（見警一卷第12頁）。復於
    本院審理中證稱：我現在只記得告訴人有走進來A5包廂，告
    訴人一進來就叫大家坐好，我們以為是走錯包廂，當時包廂
    內有我、被告、暱稱「柔柔」之人，還有一個大姊，告訴人
    後來就找被告講話，他們在做什麼我沒印象了，被告和告訴
    人有發生衝突，兩個人就打了起來，之後被告把告訴人摔在
    地上，告訴人就躺在地上，我就趕快出去了。我要離開時候
    ，有回頭看一下，就看到被告有舉起手往下揮等語（見本院
    卷第138-155頁）。至證人呂俊和雖於本院審理中改稱：當
    時的情形應該是被告摔告訴人之後，手在他的頭部舉起右手
    往下揮，至於被告有沒有打下去我就沒有看到了，我以為有
    打下去等語（見本院卷第146頁）。然查，證人呂俊和於本
    院審理中亦稱：「（問：你當時有看到周黃志寬被劉原益打
    嗎？）沒有，那時候我就已經離開了」、「（問：當時被告
    劉原益有無拿酒瓶打周黃志寬？）沒有什麼印象了」、「（
    問：你剛剛說你沒有看到劉原益拿酒瓶砸周黃志寬，但是你
    在警詢稱『劉原益用拳頭攻擊對方頭部反擊回去，然後劉原
    益也有拿一個酒瓶往對方頭部砸下去』，與你今日所述不同
    ，有何意見？）這個我就沒有什麼印象」、「（問：是否劉
    原益攻擊對方的部分你都忘記了？）對」、「（問：是否可
    以確定你之前警詢筆錄所述是實在的？）應該是差不多吧。
    」等語（見本院卷第139頁、第148頁）。考量證人呂俊和於
    警詢證述時距離案發時間較近，記憶應較清晰正確，且其於
    案發當時既係在被告包廂內與被告一同消費之友人，並無刻
    意誣陷被告之理，而證人呂俊和於審判中僅陳稱記得關於被
    告遭告訴人毆打之情形，對於被告攻擊告訴人之情節則均稱
    不復記憶，其審理中證述顯係迴護被告之詞，不能盡信。而
    由證人呂俊和上開於警詢時之證述可知，被告於案發當時與
    告訴人發生肢體衝突時，攻擊告訴人致其摔倒在地，且告訴
    人已無力反擊後，除仍繼續徒手毆打告訴人頭部外，亦有持
    酒瓶砸告訴人頭部，核與告訴人證稱其倒地後遭被告持續以
    酒瓶攻擊臉部之情節大致相符。
　⑵證人陳韋男於本院審理中證稱：當天告訴人、黃勇魁和「俊
    哥」找我去唱歌，我在A3包廂内聽到隔壁乒乒碰碰的聲音，
    也就是酒瓶撞破的聲音，就走過去隔壁包廂看，就看到告訴
    人倒在地上，流很多血，我還看到被告拿二個酒瓶，用酒瓶
    打告訴人一下，我就上前阻止，把被告的酒瓶搶過來，然後
    被告就跑出包廂了，當時黃基原也有在包廂，但黃基原在做
    什麼我不知道。我只看到被告最後打告訴人一下而已，至於
    他們之前怎麼打的以及告訴人是如何倒下的我都不清楚等語
    （見本院卷第190-203頁）。證人黃勇魁（原名黃紀紳）於
    警詢及偵查中則證稱：當天我在3號包廂内唱歌，我聽到5號
    包廂有摔玻璃瓶的聲音，我就過去看，然後一進去5號包廂
    ，我看到被告拿敲破的酒瓶在刺告訴人的臉部，告訴人已躺
    在地上，被告還要繼續刺告訴人，然後我就上前攔下並出拳
    毆打被告等語（見警一卷第57頁）。於本院審理中證稱：當
    天我原本在A3包廂唱歌，因為聽到吵架的聲音，就想說到隔
    壁看，我進去包廂的時候看到告訴人已經倒在地上，整個臉
    部都是血，我看到被告還拿著酒瓶在打告訴人，打他的頭部
    、臉部，還要刺他，所以我有抓住被告的手，還有徒手打被
    告的身體二、三下。當時地上有破掉的玻璃酒瓶碎片，至於
    被告手上的酒瓶有沒有破，應該是我在偵查中講的有破比較
    正確，現在已經過這麼久，我也沒記那麼多，我就是看到被
    告打告訴人一下，又要刺第二下的時候，我就趕快抓住被告
    了等語（見本院卷第203-215頁）。查證人陳韋男、黃勇魁
    均證稱進入A5包廂時，見告訴人躺臥在地，而被告仍有持酒
    瓶毆打告訴人之行為，此核與被告友人即證人呂俊和證稱離
    開包廂前最後一眼有見被告在告訴人頭部舉起右手之後續行
    為相符；而證人黃勇魁證稱關於被告持破碎之酒瓶毆打告訴
    人臉部之情節，亦與告訴人所述互核一致，況證人黃勇魁甚
    至證稱當時自己也有毆打被告等事實，衡情若非屬實，實無
    講述該不利自己事實之理，故其證詞可以採信。
　⑶另證人蔡月柔於警詢時證稱：暱稱「和阿」的呂俊和邀我去
    林園樂釣蝦場内的包廂唱歌、喝酒，當時包廂内有我、在林
    園樂釣蝦場工作的「秀姊」和我不認識「和阿」的朋友，聊
    天到一半時忽然進來2個不認識的陌生人找「和阿」的朋友
    ，我當時以為他們認識只是在聊天而已，所以我就繼續玩手
    機並沒有注意他們，忽然他們就吵了起來並在包廂内開始打
    起架來等語（見警一卷第27-28頁）。於偵查中證稱：當時
    我在玩手機，跟呂俊和聊天，誰先動手我沒看到，突然就吵
    起來，我想說我還是走好了，所以我沒看到告訴人被打的情
    形等語（見偵二卷第43頁）。於本院審理中證稱：案發當時
    我跟呂俊和在旁邊聊天，我不知道為什麼他們會打起來，我
    有聽到「坐好不要動」之類的話，後來我就想說不然快走好
    了。打架的人是「志寬」跟被告，好像還有一個「基原」，
    他們起先有點大小聲的感覺，後來就有比較暴力的動作，就
    是推到旁邊去這樣，我看到他們3個人互相拉扯。在被告被
    推到牆角之前，我記得我有聽到酒瓶破掉的聲音。我要走的
    時候有回頭看，看到有一個人躺在地上，那個人的上半身部
    分是被牆壁擋住的，所以我只有看到腳等語（見本院卷第15
    5-170頁）。證人蔡月柔亦證稱案發時有聽聞「坐好不要動
    」等語，而在被告與告訴人發生衝突後，有一人倒臥在被告
    所在之A5包廂內。而證人蔡月柔於本院審理時稱：我和被告
    及告訴人都不太熟等語（見本院卷第158頁），故證人蔡月
    柔並無迴護被告或告訴人之動機；再觀「林園樂釣蝦場」A5
    包廂照片所顯示之內部配置（見警一卷第123-125頁），及
    證人蔡月柔於本院審理中證稱：A5包廂進去有一個類似小玄
    關的位置，大門進去是先看到廁所，右轉之後再進去才會看
    到桌椅等語（見本院卷第167-168頁），若告訴人案發當時
    僅是單純走錯包廂，在A5包廂玄關處即應發現，當可退出包
    廂門，並無刻意再往前行、通過包廂玄關處並進入他人包廂
    內部直抵螢幕前，且對在包廂內之人出聲稱「坐好不要動」
    等語之必要。是互核證人呂俊和、蔡月柔證述內容，及上開
    包廂情狀，足認證稱案發當時係告訴人先進入被告包廂，並
    與在包廂內之被告發生衝突。
　⑷綜合上開證人所述，可認案發當時係告訴人進入被告所在之A
    5包廂後，告訴人與被告間發生衝突，兩人均互有攻擊對方
    之行為，而被告將告訴人歐打在地、告訴人無力反擊後，被
    告仍持玻璃酒瓶持續毆打告訴人頭部、臉部。
　⒊關於告訴人所受傷勢：
　　觀諸告訴人之建佑醫院診斷證明書上載「病名：臉部及兩側
    上眼瞼、下唇多處撕裂傷。醫師囑言：病人因上述疾病於10
    9年4月21日急診治療，經初步傷口處置轉院。」（見告訴卷
    第11頁）；小港醫院之診斷證明書上載：「病名：1.顏面鈍
    傷及多處撕裂傷（右臉頰6*1公分，右眼瞼2公分，鼻子1公
    分，左臉頰1.5公分，下唇1公分）2.雙眼鈍傷3.右眼角膜擦
    傷4.左眼創傷性前房積血5.鼻骨骨折。醫師囑言：該員於10
    9年04月21日05時52分，因上述病情入急診就醫並行.顏面撕
    裂傷縫合，於109年04月21日12時55分住院治療，於109年04
    月22日出院」（見告訴卷第21頁）；高雄長庚紀念醫院109
    年5月22日診斷證明書則記載：「診斷：顏面骨骨折（左眼
    底骨折；左篩骨骨折；鼻骨骨折）；臉部及上眼瞼多處撕裂
    傷；頭部鈍挫傷；腦震盪。醫囑：病患於109年04月22日13:
    12~109年04月22日19:11於本院急診接受臉部縫合手術治療.
    病患於109年04月22日〜109年05月12日於本院住院治療.病患
    於109年05月03日於本院接受臉部上眼瞼撕裂傷清創縫合手
    術治療.病患於109年05月19日，109年05月22日至本院門診
    治療.出院後需再回診追蹤觀察.後續可能需臉部眼部整形手
    術治療.建議休養三個月」（見告訴卷第65頁），而告訴人
    之傷勢照片亦顯示其臉部於案發時受有多處撕裂傷（見告訴
    卷第209-225頁）。由告訴人在臉部受有多處撕裂傷之傷勢
    及部位，足認告訴人證稱：被告拿著破掉的酒瓶刺我的臉，
    連續刺好幾下等語屬實，蓋撕裂傷應係銳器所造成，且若非
    多次毆打，亦不會造成數量多處之傷勢。而依告訴人亦受有
    「顏面骨骨折（左眼底骨折；左篩骨骨折；鼻骨骨折）」，
    且其受傷部位均是集中於頭臉部可知，被告於行為時是集中
    攻擊告訴人之臉部、頭部，且施力甚大，否則當無從造成告
    訴人上述骨折傷勢。
　⒋再查，依證人周黃志寬、呂俊和、蔡月柔、陳韋男、黃勇魁
    於案發時均可辨識包廂內情形，證人即告訴人同行友人黃基
    原於本院審理中亦證稱：我進到隔壁包廂時，可以看到裡面
    ，東西都還看的到等語（見本院卷第347頁），及林園樂釣
    蝦場包廂照片所示關閉大燈後仍可辨識包廂內部情況（見警
    一卷第125頁）；兼之人類感官除視覺外，亦可透過觸覺、
    聽覺等方式感知外界情狀。被告雖辯稱其案發時因看不清楚
    故主觀上不知道自己係拿玻璃酒瓶毆打告訴人臉部，然其既
    以徒手持玻璃酒瓶之方式多次毆打告訴人，其以手觸碰到玻
    璃酒瓶時，依其觸覺感知，及聽聞酒瓶毆擊告訴人發出之聲
    響，並無不能認知其使用之攻擊工具之理，是其所辯不足採
    信，被告於案發時實係在認知其手持質地堅硬且易碎裂、極
    易造成他人嚴重受傷之玻璃酒瓶情形下，猶持之多次毆打告
    訴人臉部。
　⒌被告本案係因不滿告訴人攻擊行為，而徒手及持玻璃酒瓶多
    次毆打告訴人臉部、頭部，並於告訴人因而倒地後，繼續持
    玻璃酒瓶攻擊告訴人臉部，且由告訴人受有顏面骨折之傷勢
    ，顯見被告出手力道猛烈，而衡諸人體臉部為五官重要器官
    所在之處，若以質地堅硬但易碎裂之玻璃酒瓶猛打，除破裂
    前質地堅硬之玻璃可能造成人體鈍傷外，一旦玻璃因施力碎
    裂，破碎且銳利之玻璃碎片將有致臉部重要器官毀敗之可能
    ，此為常人所明知，被告為一智識正常之成年男子，主觀上
    對此當有預見，卻在告訴人已倒地不起、難有反應躲避能力
    之情形下，猶持玻璃酒瓶持續攻擊告訴人有眼睛等重要器官
    之臉部，其主觀上對於可能造成之重傷害結果自有容任之不
    確定故意甚明。
㈢、告訴人所受傷勢已達重傷害之程度，且與被告之重傷害行為
    間具有因果關係：
　⒈按稱重傷者，謂下列傷害：一、毀敗或嚴重減損一目或二目
    之視能。二、毀敗或嚴重減損一耳或二耳之聽能。三、毀敗
    或嚴重減損語能、味能或嗅能。四、毀敗或嚴重減損一肢以
    上之機能。五、毀敗或嚴重減損生殖之機能。六、其他於身
    體或健康，有重大不治或難治之傷害，刑法第10條第4項定
    有明文。又有無毀敗或嚴重減損，除依醫師之專業意見外，
    亦應參酌被害人治療回復狀況及一般社會觀念認定之，如機
    能之損傷程度已達不治或難治，且對於被害人之日常生活自
    理能力已產生重大影響，即構成該款所稱之重傷。
  ⒉經查，關於告訴人眼睛所受視能傷害是否達重傷害乙節，告
    訴人之高雄長庚紀念醫院109年10月27日、111年1月18日診
    斷證明書已記載：病患左眼外傷性視神經病變，左眼眼球萎
    縮，左眼無光覺，無恢復可能等語（見告訴卷第67頁、本院
    卷第53頁）。復經高雄長庚紀念醫院於111年7月4日函覆本
    院略以：病人周黃志寬因左眼外傷性視神經病變最近乙次回
    診日期為111年1月18日，經檢查其左眼已萎縮且角膜水腫併
    混濁，依現今醫學技術及臨床經驗而言，無其他治療方式可
    以改善病人前開症狀，研判已達毁敗或嚴重減損左眼之視能
    等語，有長庚院高字第1110650420號函可參（見本院卷第31
    1頁）；並佐以告訴人於本院111年6月7日審判程序時陳稱：
    我左眼目前仍然看不到等語（見本院卷第134頁），足認告
    訴人所受之傷勢已達刑法第10條第4項第1款所定之毀敗一目
    視能之重傷害程度。
　⒊告訴人於109年4月21日至建佑醫院急診治療，經初步傷口處
    置後轉診至小港醫院，並於隔日即同年月22日轉至高雄長庚
    紀念醫院住院治療，於109年5月3日接受臉部上眼瞼撕裂傷
    清創縫合手術治療，至109年5月12日始出院，告訴人復於10
    9年5月19日、109年5月22日至高雄長庚紀念醫院門診治療，
    同年6月16日至眼科回診，同年10月27日、111年1月18日經
    高雄長庚紀念醫院診斷為左眼外傷性視神經病變、眼球萎縮
    ，認告訴人左眼視力為無光覺，無恢復可能等情，有前㈠所
    載建佑醫院、小港醫院即高雄長庚紀念醫院之診斷證明書、
    病歷紀錄，及高雄長庚紀念醫院109年10月27日、111年1月1
    8日診斷證明書（見告訴卷第67頁、本院卷第53頁）在卷可
    佐。考量被告重傷行為、告訴人送醫及診斷之時序，並無其
    他事件中斷因果關係進程，當可確認被告重傷害行為與告訴
    人之重傷害結果間具有因果關係。
㈣、至被告及辯護人雖辯稱被告本案有正當防衛之適用，惟查：
  ⒈按所謂正當防衛乃對於現在不法之侵害，而出於防衛自己或
    他人權利之行為而言，亦即正當防衛除於客觀要件須遇有現
    在不法之侵害外，於主觀要件上須有正當防衛情勢之認識，
    即須有防衛行為事實之認識及防衛意思。而所謂防衛意思，
    包括對於正當防衛之情勢、防衛行為事實等之認識，並且出
    於防衛自己或他人權利或法益之認識。而衡之一般社會經驗
    法則，互毆係屬多數動作構成單純一罪而互為攻擊之傷害行
    為，縱令一方先行出手，而還擊之一方在客觀上苟非單純對
    於現在不法之侵害為必要排除之反擊行為，因其本即有傷害
    之犯意存在，則對其互為攻擊之還手反擊行為，自無主張防
    衛權之餘地。
  ⒉承前所述，互核證人呂俊和、蔡月柔證述內容，本案被告與
    告訴人發生肢體衝突之過程，雖係告訴人先出手毆打被告，
    然被告在告訴人出手後，即徒手反擊，並於告訴人因遭反擊
    而臥倒在地，並無法抵抗或再為攻擊之際，持續徒手及持玻
    璃酒瓶毆打告訴人頭部、臉部，此顯然係基於攻擊之重傷害
    犯意，而非基於防衛意思所為之必要防衛行為。況被告於案
    發後之109年4月26日至衛生福利部臺南醫院就診，其診斷證
    明書記載被告自述因同年4月21日衝突所受傷勢為「候枕部
    頭皮鈍傷、右側手肘擦傷、左下背部擦傷」（見警一卷第13
    7頁），縱上開傷勢果係因告訴人案發當日行為所造成，其
    傷害情狀亦顯較告訴人輕微甚多，益徵被告受告訴人侵害情
    狀並非嚴重，被告重傷害之行為非防衛所必要，故認被告行
    為不符合正當防衛之要件。被告此部分辯解，亦難認可採。
     
二、至辯護人雖稱：高雄長庚紀念醫院109年10月27日開立之診
    斷證明書固記載告訴人左眼視力無光覺、無恢復可能，然該
    診斷證明書製作迄今已逾1年有餘，告訴人眼部傷勢或有好
    轉、逐漸恢復之可能，故不容逕以該診斷證明書認定告訴人
    受有視力無法恢復之結果，應有再進行醫療鑑定之必要，並
    請求本院命告訴人前往高雄醫學大學附設中和紀念醫院對其
    左眼部所受傷害進行醫療鑑定，確認其左眼視力有無缺損及
    缺損程度為何等語。然查，告訴人於111年1月18日已至高雄
    長庚紀念醫院回診，經診斷其左眼仍係眼球萎縮、無光覺之
    情形，有該院111年1月18日診斷證明書可參（見本院卷第53
    頁）。而被告及辯護人並未敘明高雄長庚紀念醫院該次最新
    診斷之結果有何診斷有誤或不足採信之合理理由，故本院認
    此部分無調查之必要。
三、綜上所述，本案事證明確，被告犯行堪以認定，應依法論科
    。
參、論罪科刑
一、核被告所為，係犯刑法第278條第1項之重傷罪。
二、爰以行為人之責任為基礎，審酌被告因與同在釣蝦場消費之
    告訴人發生衝突，未能以理性方式解決揭糾紛，竟徒手及持
    玻璃酒瓶歐擊告訴人臉部、頭部，終致使告訴人受有上揭傷
    勢及毀敗一目視能之重傷害，對告訴人之身體健康及生活造
    成難以回復之傷害，且導致告訴人心理之重大痛苦，犯後又
    未能坦承全部犯行，所為實不足取。再考量被告於犯罪時所
    受之刺激、其犯罪動機與目的、徒手及手持玻璃酒瓶毆打告
    訴人臉部、頭部之犯罪手段與情節、造成告訴人傷勢程度等
    犯罪所生損害，及迄未能與告訴人達成和解或適當彌補告訴
    人所受損害情形，兼衡被告於本院審理中自陳之智識程度、
    家庭經濟及生活狀況（因涉及被告個人隱私，不於本判決內
    揭露，詳參本院卷第369頁），前無其他前科之素行等一切
    情狀，量處如主文所示之刑。
據上論斷，應依刑事訴訟法第299條第1項前段，判決如主文。
本案經檢察官林永富提起公訴，檢察官郭武義到庭執行職務。
中　　華　　民　　國　　111 　年　　9 　　月　　13　　日
                  刑事第十三庭  審判長法　官  陳紀璋
                                      法  官  李怡蓉
                                      法  官  翁瑄禮
以上正本證明與原本無異。
如不服本判決應於收受送達後20日內向本院提出上訴書狀，並應
敘述具體理由；如未敘述上訴理由者，應於上訴期間屆滿後20日
內向本院補提理由書（均須按他造當事人之人數附繕本）「切勿
逕送上級法院」。
中　　華　　民　　國　　111 　年　　9 　　月　　13　　日
                                      書記官  張婉琪
附錄本案論罪科刑法條：
刑法第278條
使人受重傷者，處五年以上十二年以下有期徒刑。
犯前項之罪因而致人於死者，處無期徒刑或十年以上有期徒刑。
第一項之未遂犯罰之。
【卷宗簡稱對照表】
簡稱 卷宗名稱 告訴卷 109年度偵字第13380號刑事告訴理由狀 警一卷 高雄市政府警察局新興分局高市警新分偵字第10971091300號卷 警二卷 高雄市政府警察局林園分局高市警林分偵字第10970955900號卷 他卷 臺灣高雄地方檢察署109年度他字第3250號卷 偵一卷 臺灣高雄地方檢察署109年度偵字第10697號卷 偵二卷 臺灣高雄地方檢察署109年度偵字第13380號卷 偵三卷 臺灣高雄地方檢察署110年度調偵字第264號卷 偵四卷 臺灣高雄地方檢察署110年度調偵字第265號卷 聲他卷 臺灣高雄地方檢察署109年度聲他字第1377號卷 本院卷 本院111年度訴字第93號卷